【裁判字號】    95,聲再,246
【裁判日期】    950808
【裁判案由】    竊盜
【裁判全文】
臺灣高等法院刑事裁定                 95年度聲再字第246號
再審聲請人
即受判決人  甲○○
                    （現於台灣台北監獄台北分監執行）
上列聲請人因搶奪等案件，對於本院95年度上訴字第558號，中
華民國95年6月27日第二審確定判決（第一審案號：臺灣板橋地
方法院94年度訴字第2096號；起訴案號：臺灣板橋地方法院檢察
署94年度偵字第10547號、第11714號、第19917號、第19033號）
，聲請再審，本院裁定如下：
    主  文
再審之聲請駁回。
    理  由
一、按有罪之判決確定後，因發見確實之新證據，足認受有罪判
    決之人應受無罪、免訴、免刑或輕於原判決所認罪名之判決
    者，為受判決人之利益，得聲請再審，為刑事訴訟法第420
    條第1項第6款所明定。該款所謂「發見確實之新證據」，係
    指該項證據，已經存在而發見在後或審判時未經注意之證據
    ，且能證明原確定判決所認定之事實為錯誤者而言（最高法
    院著有35年度特抗字第21號判例可資參照）。次按刑事訴訟
    法第420條第1項第6款所謂發見確實之新證據，係指該證據
    於事實審法院判決前已經存在，為法院、當事人所不知，不
    及調查斟酌，至其後始行發見，且就證據本身形式上觀察，
    固不以絕對不須經過調查程序為條件，但必須顯然可認為足
    以動搖原有罪確定判決，而為受判決人無罪、免訴、免刑或
    輕於原判決所認罪名之判決者為限。故受理聲請再審之最後
    事實審法院，應就聲請再審理由之所謂「新證據」，是否具
    備事實審判決前已經存在，為法院、當事人所不知，事後方
    行發見之「嶄新性」，及顯然可認足以動搖原有罪確定判決
    ，應為無罪、免訴、免刑或輕於原判決罪名之「顯然性」二
    要件，加以審查，為判斷應否准予開始再審之準據（最高法
    院85年度臺抗字第308號、93年度臺抗字第98號判決意旨參
    照）。又人證，係以證人之證言為證據資料，故以證人為證
    據方法，以其陳述為證明之作用者，除非其於另一訴訟中已
    為證言之陳述，否則，不能以其事後所製作記載見聞事實之
    文書，謂其係根據該人證成立於事實審法院判決之前，而認
    該「文書」為新證據，亦經最高法院七十五年臺上字第七一
    五一號著有判例。而此判例所謂之證人「於另一訴訟中已為
    證言之陳述」，係指證人在事實審法院判決前，在另一訴訟
    中已為證言之陳述，而有可為證據之供述筆錄（書證），未
    能調查審酌之情形而言（最高法院90年度臺抗字第360號判
    決意旨參照）。
二、聲請再審意旨略以：聲請人甲○○因搶奪等案件，不服臺灣
    板橋地方法院94年度訴字第2096號刑事判決，提起上訴後，
    經本院95年度上訴字第558號刑事判決，以聲請人連續攜結
    夥三人以上竊盜及搶奪他人之動產等罪，判處有期徒刑2 年
    4月確定，惟本案中證人李漢峰屢傳不到，係因其早已遷址
    他處，且聲請人實為全然不知情，請求測謊以探實情，原審
    法院全憑片面之詞，科處罪刑，遽入人罪。原確定判決對上
    開有利於聲請人之證據未予斟酌，聲請人自得執以主張為新
    證據，而聲請再審云云。
三、經查：原確定判決之所以認定聲請人犯刑法第320條第1項竊
    盜罪、第321條第1項第4款之加重竊盜罪、第325條第1項之
    搶奪罪，已綜核聲請人於警詢時之部分自白、證人周俊宏、
    王萌楓、李漢峰（原判決理由欄誤載為李漢偉）、李琳純、
    吳國明、黃春梅於警詢之證述、共犯康志瑜之證述及扣押物
    品清單等物為憑；其證據之斟酌取捨，並無違背一般經驗法
    則及論理法則之情事。至聲請人所指之被害人李漢峰，揆其
    性質，係屬「人證」，僅為證據方法，而非屬得為證據資料
    之證人「證言」，已不符合上述「新證據」之基本定義；且
    原判決已敘明證人李漢峰經傳拘無著，且該部分事證已臻明
    確，無再傳訊必要（見原判決第5頁），聲請人猶執此為聲
    請再審理由，顯屬無理。至於聲請人請求另送測謊，惟此係
    原判決關於調查證據審酌之範疇，自亦非所謂「發見確實之
    新證據」。綜上所述，其再審之聲請為無理由，應予駁回。
四、據上論斷，應依刑事訴訟法第434條第1項，裁定如主文。
中     華    民    國    95    年    8     月    8    日
                   刑事第十七庭  審判長法  官  陳貽男
                                       法  官  許仕楓
                                       法  官  孫惠琳
以上正本證明與原本無異。
不得抗告。
                                       書記官  魏汝萍
中     華    民    國    95    年    8     月    8    日


司法院資訊處製作；財團法人民間司法改革基金會備份。
